【裁判字號】    98,上易,1569
【裁判日期】    981015
【裁判案由】    妨害名譽
【裁判全文】
臺灣高等法院臺中分院刑事判決        98年度上易字第1558號
                                    98年度上易字第1569號
上  訴  人
即  被  告  乙○○（原名陳新進.
                      號4樓
                      樓
上列上訴人因傷害等案件，不服臺灣臺中地方法院98年度易字第
2420、2775號中華民國98年9月11日第一審判決（起訴案號：臺
灣臺中地方法院檢察署98年度偵字第3931號），提起上訴，本院
判決如下：
    主  文
上訴駁回。
    理  由
一、按不服地方法院之第一審判決而上訴者，須提出上訴書狀，
    並應敘述具體理由，刑事訴訟法第三百六十一條第一項定有
    明文，此為上訴必備之程式；而所謂「具體理由」，必係依
    據卷內既有訴訟資料或提出新事證，指摘或表明第一審判決
    有何採證認事、用法或量刑等足以影響判決本旨之不當或違
    法，而構成應予撤銷之具體事由，始克當之（例如：依憑證
    據法則具體指出所採證據何以不具證據能力，或依憑卷證資
    料，明確指出所為證據證明力之判斷如何違背經驗、論理法
    則）；倘僅泛言原判決認定事實錯誤、違背法令、量刑失之
    過重或輕縱，而未依上揭意旨指出具體事由，或形式上雖已
    指出具體事由，然該事由縱使屬實，亦不足以認為原判決有
    何不當或違法者（例如：對不具有調查必要性之證據，法院
    未依聲請調查亦未說明理由，或援用證據不當，但除去該證
    據仍應為同一事實之認定），皆難謂係具體理由，俾與第二
    審上訴制度旨在請求第二審法院撤銷、變更第一審不當或違
    法之判決，以實現個案救濟之立法目的相契合，並節制濫行
    上訴（最高法院97年度台上字第892號刑事判決參照）。次
    原審法院認為上訴不合法律上之程式者，應以裁定駁回之。
    第二審法院認為上訴書狀未敘述理由或上訴有第三百六十二
    條前段之情形者，應以判決駁回之。又分別為刑事訴訟法第
    三百六十二條、第三百六十七所明定。再第三百六十七條之
    判決，得不經言詞辯論為之。同法第三百七十二條亦定有明
    文。
二、本件原審判決以：被告就其自承有發送如附表所示之簡訊予
    告訴人甲○○，及於上揭時、地將書寫「"此處曾經發生命
    案"凶宅糾紛勿進」之紙板放置在告訴人甲○○住處等語，
    核與告訴人甲○○指訴情節相符，並有簡訊翻拍照片24 張
    、張貼書寫「"此處曾經發生命案"凶宅糾紛勿進」之紙板現
    場照片2張，被告自承恐嚇犯行，有其他證據可補強，且查
    與事實相符，足予憑採。被告雖矢口否認有何公然侮辱及傷
    害，辯稱：於97年10月19日上午在甲○○住處附近路旁雖有
    遇見甲○○，但伊沒有動手打甲○○，也沒有罵髒話、吐口
    水，伊只有朝旁邊吐檳榔汁，伊腳痛，不可能打人云云，惟
    被告上揭在不特定人得以共見共聞之路旁公然侮辱甲○○及
    傷害甲○○之事實，業據證人即告訴人甲○○於原法院結證
    與證人即告訴人之大嫂王治卿證述互核相符。而告訴人背部
    確實受有挫傷一情，亦有大雅澄清醫院於97年10月19日出具
    之診斷證明書1份在卷可稽，核與告訴人上揭指訴遭被告徒
    手毆打背部之情形及證人王治卿證述相符合，被告自承於該
    時、地有與告訴人碰面，並且很生氣，依上開驗傷診斷書所
    示告訴人受傷之情狀及部位，與其所述遭被告毆打之情節相
    符合，被告辯稱：沒有毆打告訴人云云，顯屬卸責之詞。被
    告雖提出診斷證明書1紙以資證明其腳部受傷，不可能追打
    告訴人云云，惟觀該診斷證明書，係被告於98年5月9日始就
    診，而告訴人指訴遭被告毆打之時間為97年10月19日，相距
    半年以上，被告提出上開診斷證明書難以作為被告於97 年
    10月19日因髖部筋膜炎而無法追打告訴人之有利證據。又認
    告訴人自97年5月15日起迄同年10月19日止，即長期受被告
    以簡訊恐嚇騷擾，告訴人遲未對被告提起告訴，可徵，告訴
    人隱忍尚未究責被告之意思，苟非於97年10月19日，被告有
    告訴人指訴之上揭傷害、公然侮辱行為，告訴人實無需於當
    日前往警局提告並驗傷，單以如附表所示之簡訊內容，告訴
    人即可對被告提出恐嚇告訴，綜此認告訴人並無誣陷被告之
    必要，其上揭證詞均足憑採。被告傷害及恐嚇之犯行，事證
    明確，均堪認定。原審判決依憑卷內全部證據資料，詳述其
    認定被告犯罪之理由，形式上觀察，於法並無不合。
三、上訴人即被告乙○○（下稱被告）所提起之刑事上訴理由狀
    ，形式上雖提出書狀敘述上訴理由，略以：被告原審審理時
    提出之大雅澄清醫院診斷證明書記載被告就醫日期98年5 月
    9日只是被告歷次前往看診的其中一次，再附上大雅澄清醫
    院診斷證明書，證明被告看診日期始於97年6月19日，被告
    確實無能力毆打被害人云云。惟查上訴意旨就原審判決已說
    明之事項（即被告提出其於98年5 月9日就醫之診斷證明書
    ，無法作為證明被告於97年10月19 日無法追打告訴人之證
    據），再行爭執並提出另一份診斷證明書為據，惟被告新提
    出之診斷證明書，縱然屬實，依診斷證明書記載其就醫時間
    分別在案發日前四個月及案發日後八個月、九個月、十個月
    （除98年5月9日以外，另曾分別於97年6月19日、98年7月10
    月、98年9月17日門診治療），亦無足以作為被告於97年10
    月19日因髖部筋膜炎而無法追打告訴人之有利證據。揆諸首
    揭說明，被告上訴理由形式上雖已指出具體事由，然該事由
    縱使屬實，亦不足以認為原判決有何不當或違法，而構成應
    予撤銷之具體事由，依首揭說明，被告提起之第二審上訴不
    合法律上程式，爰不經言詞辯論，判決駁回上訴。
據上論斷，應依刑事訴訟法第三百六十七條前段、第三百七十二
條，判決如主文。
中    華    民    國    98    年    10    月    15    日
            刑事第四庭    審判長法  官  洪  耀  宗
                                法  官  許  文  碩
                                法  官  蔡 王 金 全
上列正本證明與原本無異。
不得上訴。
                                書記官  金  珍  華
中    華    民    國    98    年    10    月    16    日


司法院資訊處製作；財團法人民間司法改革基金會備份。
